【裁判字號】    92,交聲,383
【裁判日期】    920729
【裁判案由】    聲明異議
【裁判全文】
臺灣臺南地方法院交通事件裁定                    九十二年度交聲字第三八三號
    移送機關  交通部公路局嘉義區監理所新營監理站
    受處分人  甲○○
    即異議人
違反道路交通管理處罰條例案件，對於交通部公路總局嘉義區監理所新營監理站民國
九十二年六月三十日所為之裁決處分（處分案號：新監裁違字第七三－Ｍ00000
000號），聲明異議，本院裁定如左：
    主  文
異議駁回。
    理  由
一、聲明異議意旨略以：如附件聲明異議狀所載。
二、按汽車行駛於道路上，其汽車駕駛人或前座乘客未繫安全帶者，處駕駛人新台幣
    一千五百元罰鍰。道路交通管理處罰條例第三十一條第一項定有明文。
三、經查：
（一）、本件受處分人即異議人甲○○於民國九十二年六月二十二日下午三時三十五
        分許，駕駛車牌號碼二Ｂ－一四二八號自用小客車，沿省道臺一線由南向北
        方向行駛，行經龜仔港路口時，因未繫安全帶，經值勤員警攔停並當場製單
        舉發等情，有台南縣警察局南縣警交字第Ｍ00000000號舉發違反道
        路交通管理事件通知單乙紙在卷可稽，並經證人即本件舉發之臺南縣警察局
        交通隊警員沈俊呈於本院審理時到庭結證：「（法官問：本件違規事件是否
        你舉發？經過如何？）證人答：是的，異議人駕駛小客車在台一線龜仔港往
        新營北上處停等紅綠燈，我們巡邏時發現他沒有繫安全帶，到他的車旁左側
        準備將他攔下，他一看綠燈亮了就加速逃跑，後來我們同事開車將他逼到路
        邊，我並拿紅旗將他攔下，此時我看他雖然繫了安全帶，但手還放在扣環處
        。」、「（法官問：發現時他沒有繫安全帶？）證人答：是的。」、「（法
        官問：尚有何補充？）證人答：我們當時已經準備拍照存證，但他加速逃跑
        ，以致碰到鏡頭，造成損壞。」等語無訛（見本院九十二年七月二十四日訊
        問筆錄），而異議人亦不否認有於右開時、地駕駛該輛自小客車行經該處路
        口，並為警當場攔停掣單舉發之事實，參諸執勤警員係依法執行公務，與異
        議人並不相識，素無怨隙，苟非實情，自無須恣意誣攀之理。而且警員執行
        公務本身受行政懲處責任之監督，到庭具結作證更以刑罰擔保其真實性，警
        員應無甘冒行政懲處及刑法偽證罪責任而刻意誣陷之必要。因此，可信賴警
        員沈俊呈前開陳證為真實。
（二）、雖本件受處分人即異議人甲○○辯稱：並無任何舉證照片可證實當時異議人
        確未繫安全帶云云。惟按法院受理交通異議案件，乃是對於交通舉發行政處
        分審查其是否違法，本質上屬於行政爭訟過程，與普通法院審理刑事案件之
        原則不同。其舉證責任之原理，非如刑事案件中，應超越任何合理懷疑始可
        為有罪判決者之嚴格程度。其舉證責任之原理，應與民事訴訟相類似，除有
        特別規定外，基本上準用民事訴訟法，由國家機關與人民二造，各自履行其
        主觀之舉證責任，在過程中各自提出證據；若窮盡各種證據方法，待證結果
        仍有不明時，則由客觀之舉證責任危險分配原則，決定國家機關與人民二造
        何人應受敗訴危險。此參酌行政訴訟法第一百三十六條規定準用民事訴訟法
        第二百七十七條自明。查原裁決機關交通部公路總局嘉義區監理所新營監理
        站，裁決異議人未繫安全帶，乃引據舉發單為證。而舉發本件違規事件之警
        員沈俊呈，就本件如何查獲並舉發之經過，亦於本院調查時到庭陳證無訛，
        已如前述，並就異議人係在前開時、地時，未依規定繫安全帶，經警當場攔
        截等本件違規情節均供述明確，而查警員沈俊呈本身直接見聞異議人有未繫
        安全帶之事實經過，對事實最為明瞭，又經以行政及刑事責任擔保其真實性
        ，且舉發當時所記載違規人之違規情節又與事實相符等等各項因素，綜合認
        定其陳述為可採信。而異議人指稱舉發員警舉發有誤乙節，既未提出確實證
        據以供調查，且未提供任何相關證據足資證明值勤員警確有捏造事實違法取
        締之情事，從而異議人前開所辯，要係卸責之詞，自無可採。
（三）、本件受處分人即異議人甲○○有於右述時、地，駕駛前開自小客車於道路行
        駛時，未繫安全帶之事實，既可認定，則移送機關即交通部公路總局嘉義區
        監理所新營監理站據此引用前開道路交通管理處罰條例第三十一條第一項，
        而裁處異議人罰鍰新臺幣一千五百元，於法並無不當，異議人異議為無理由
        ，應予駁回。
四、據上論斷，應依道路交通案件處理辦法第十九條，裁定如主文。
中      華      民      國    九十二    年      七      月    二十九    日
                              臺灣臺南地方法院交通法庭
                                      法  官  洪士傑
右正本證明與原本無異。
如不服本裁定應於送達後五日內向本院提出抗告狀。
                                      書記官  陳金堂
中      華      民      國    九十二    年      七      月    二十九    日


司法院資訊處製作；財團法人民間司法改革基金會備份。
